臺灣高雄地方法院刑事判決　　　　　　　100年度易字第856號
公　訴　人　臺灣高雄地方法院檢察署檢察官)
被　　　告　蕭進德
輔　佐　人　蕭張玉招
上列被告因恐嚇取財案件，經檢察官提起公訴（99年度偵字第33
510 號），本院判決如下：
    主  文
蕭進德幫助犯恐嚇取財罪，累犯，處有期徒刑月，如易科罰金
，以新臺幣壹仟元折算壹日。
    事  實
一、蕭進德其前因竊盜案件，經本院判處有期徒刑6 月確定，甫
    於民國98年2 月28日執行完畢，竟不知悔改，明知目前社會
    上層出不窮之不法份子為掩飾渠等之不法行徑，以避免執法
    人員之追究及處罰，經常利用他人之存款帳戶、提款卡及密
    碼轉帳，以確保犯罪所得之不法利益，因此，在客觀上可以
    預見一般取得他人金融存款帳戶使用之行徑，常與財產犯罪
    所需有密切關連，竟仍基於縱有人持其帳戶作為恐嚇取財之
    犯罪工具，亦不違背其本意之幫助恐嚇取財犯意，於98年11
    月24日前某日，在不詳處所，將其所申辦之中華郵政股份有
    限公司美濃郵局帳號00000000000000號帳戶存摺、提款卡連
    同密碼，提供予真實姓名年籍不詳綽號「阿牛」之人，以此
    方法幫助他人從事犯罪。該不法集團取得蕭進德上開帳戶提
    款卡後，成員間即共同意圖為自己不法之所有，逾98年11月
    24日前，在不詳地點，捕獲董家銘飼養之鴿隻後，再於98年
    11 月24 日晚間7 時16分許，由某成員依所捕捉之賽鴿腳環
    上所留之電話，以劉哲宇（經為不起訴處分）所申請之0000
    0000 00 號門號撥打電話給鴿主董家銘，恫稱：須匯款新臺
    幣（下同）2,300 元至蕭進德上開帳戶，否則不願將其賽鴿
    放行等語，使董家銘心生畏懼，而於98年11月26日至臺北縣
    （現改制為新北市）中和市秀山郵局（局號：31177 ）匯款
    上開金額至蕭進德前開郵局帳戶而贖回賽鴿，董家銘旋即報
    警處理循線查悉上情。
二、案經董家銘訴由新北市政府警察局新店分局報告臺灣高雄地
    方法院檢察署檢察官偵查起訴。
    理  由
一、本判決後述所引用之證據資料，縱有傳聞證據，而無刑事訴
    訟法第159 條之1 至第159 條之4 或其他規定之傳聞證據例
    外情形，亦因檢察官、被告及輔佐人或同意可作為證據使用
    ，或未聲明異議，依刑事訴訟法第159 條之5 第1 項、第2
    項之規定，本院審酌該證據作成之情況，認為適當，應得為
    證據。
二、
  (一)訊據被告蕭進德對交付存摺、信用卡及密碼與阿牛乙情，於
    偵訊及本院審理時坦承不諱（見偵卷第12頁、本院卷第39頁
    ），其於偵訊時陳稱：伊將系爭帳戶存摺、印章都借給綽號
    「阿牛」之人使用，因阿牛當時請伊吃東西等語（見偵卷第
    12頁），並有被害人即證人董家銘於警詢時證稱：98年11月
    24日晚間接到恐嚇電話，要伊把2300元匯款到系爭帳戶，不
    然鴿子就不還伊，之後伊於98年11月26日至新北市中和區秀
    山郵局匯款2300元至系爭帳戶等語（見警卷第9 頁至第11頁
    ），及中華郵政股份有限公司98年1 月18日儲字第09900061
    76號函附之系爭帳戶明細、董家銘提供之無摺存款明細在卷
    可參（見警卷第61頁至第72頁），是被告提供系爭帳戶之存
    摺、提款卡及密碼予他人使用，應堪確認。
  (二)至被告雖辯稱：伊不知道「阿牛」拿系爭帳戶去恐嚇取財云
    云。然查，金融帳戶為個人理財之工具，而申請開設金融帳
    戶並無任何特殊之限制，一般民眾皆可以存入最低開戶金額
    方式申請之，且每人均可在不同之金融機構申請多數之存款
    帳戶使用，此乃週知之事實，則依一般人之社會生活經驗，
    如他人不以自己名義申請開戶而向人蒐集或借用銀行、郵局
    帳戶供己使用，理應對於該帳戶是否合法使用產生合理懷疑
    ，且近來犯罪集團猖獗，多利用人頭帳戶從事不法犯行，業
    經政府機關廣為宣導，並為報章媒體大肆披露，被告自應有
    所聽聞，是被告提供上開帳戶之存摺、金融卡、密碼予不詳
    姓名之成年詐欺集團成員使用之際，應得以預見該帳戶極有
    可能用於掩飾因犯罪所得而匯入之款項，是被告縱使無幫助
    他人犯罪之直接故意，但對於他人極有可能藉此帳戶從事財
    產犯罪乙情，應可預見而不違背其本意，是被告具提供帳戶
    以幫助他人從事犯罪行為之不確定故意甚明，其辯稱未涉有
    幫助恐嚇取財犯行云云，並不足採。
  (三)綜上，被告將系爭帳戶之存摺、信用卡交付「阿牛」，而涉
    犯幫助恐嚇取財犯行，事證明確，洵堪認定。
三、核被告蕭進德所為，係犯刑法第30條第1 項、第346 條第1
    項之幫助恐嚇取財罪；又被告基於幫助之犯意而為恐嚇取財
    之構成要件以外之行為，為幫助犯，爰依刑法第30條第2 項
    之規定減輕其刑。另被告前有上開犯罪事實欄所載之論罪科
    刑執行情形，有臺灣高等法院被告前案紀錄表附卷可參，其
    受有期徒刑之執行完畢後，5 年以內故意再犯本件有期徒刑
    以上之罪，為累犯，應依刑法第47條第1 項規定，加重其刑
    ，並依法先加後減之。再查被告蕭進德於偵訊及本院審理中
    對於其年籍、住所、身份證字號等資料，均能明確陳述，另
    對於交付系爭帳戶之對象為「阿牛」乙情，於偵訊時更亦能
    供述歷歷，是其於行為時尚未因精神障礙或其他心智缺陷，
    致不能辨識其行為違法或欠缺依其辨識而行為之能力，實堪
    認定；然本件被告蕭進德患有中度精神障礙，而其旗山醫院
    住出院病例摘要中亦載有：蕭進德患混亂刑精神分裂症，在
    美濃鎮四處流浪、全身髒臭不洗澡，..有表情傻笑、言語無
    法切題、自語、社交退縮、對空比手劃腳等混亂行為，評估
    需入院治療等語，復有中華民國身心障礙手冊、行政院衛生
    署旗山醫院病例附卷可憑（見本院二卷第19頁至第50頁），
    另其於本院審理中，多僅以是、否為回答方式，且動作及反
    應均明顯較一般人遲緩，亦有本院審理筆錄在卷可參（見本
    院二卷第38頁至第40頁），故本件若量處最低度之徒刑，仍
    屬情輕法重，衡情不無可憫，爰依刑法第59條規定減輕其刑
    ，並依法遞減之。爰審酌被告明知國內現今詐騙案件盛行，
    猶隨意提供帳戶存摺、金融卡及密碼等物供犯罪集團實行實
    行恐嚇取財犯行，紊亂社會正常交易秩序，並使不法之徒藉
    此能輕易獲取不法利益，導致檢、警難以追緝，所為殊無足
    取，暨被害人董家銘遭恐嚇後匯款2300 元 等一切情狀，量
    處如主文所示之刑，並諭知罰金折算標準，以資懲儆。
據上論斷，依刑事訴訟法第299 條第1 項前段，刑法第30條第1
項前段、第2 項、第346 條第1 項、第41條第1 項前段、第47條
第1 項、第59條，刑法施行法第1 條之1 第1 項、第2 項前段，
判決如主文。
本案經檢察官蔡東利到庭執行職務。
中    華    民    國   100    年    8     月    9     日
                  刑事第二庭   審判長法  官   李政庭
                                     法  官   施盈志
                                     法  官   陳航代
以上正本證明與原本無異。
如不服本判決應於收受送達後10日內向本院提出上訴書狀，並應
敘述具體理由；如未敘述上訴理由者，應於上訴期間屆滿後20日
內向本院補提理由書（均須按他造當事人之人數附繕本）「切勿
逕送上級法院」。
中    華    民    國   100    年    8     月    9     日
                                     書記官   林慧君
附錄本案論罪科刑法條
中華民國刑法第346條（恐嚇取財得利罪）
意圖為自己或第三人不法之所有，以恐嚇使人將本人或第三人之
物交付者，處 6 月以上 5 年以下有期徒刑，得併科 1 千元以
下罰金。
以前項方法得財產上不法之利益，或使第三人得之者，亦同。
前二項之未遂犯罰之。